臺灣高雄地方法院刑事裁定
111年度智聲判字第1號
聲  請  人  
即  告訴人  劉昱亨

代  理  人  田勝侑律師
            吳珮芳律師
被      告  黃小純


上列聲請人因告訴被告違反著作權法案件，不服臺灣高等檢察署
智慧財產檢察分署檢察長於民國110年12月22日110年度上聲議字
第495號駁回再議之處分（原不起訴處分案號：臺灣高雄地方檢
察署110年度偵字第24547號），聲請交付審判，本院裁定如下：
    主  文
聲請駁回。
    理  由
一、程序方面：
  ㈠告訴人不服上級法院檢察署檢察長或檢察總長認再議為無理
    由而駁回之處分者，得於接受處分書後10日內委任律師提出
    理由狀，向該管第一審法院聲請交付審判；法院認交付審判
    之聲請不合法或無理由者，應駁回之，刑事訴訟法第258條
    之1、第258條之3第2項前段，分別定有明文。
　㈡查，本件聲請人即告訴人劉昱亨（下稱聲請人）告訴被告黃
    小純（下稱被告）違反著作權法案件，經臺灣高雄地方檢察
    署（下稱高雄地檢署）檢察官偵辦後，於民國110年11月11
    日以110年度偵字第24547號為不起訴處分（下稱原不起訴處
    分）後，聲請人不服，聲請再議，經臺灣高等檢察署智慧財
    產檢察分署（下稱智財高分檢）檢察長於110年12月22日以1
    10年度上聲議字第495號處分書駁回再議（下稱駁回再議處
    分）。聲請人於111年1月4日收受駁回再議處分書，聲請人
    於111年1月6日委任律師向本院聲請交付審判，業經本院調
    取前開偵查卷宗，並有前揭不起訴處分書、駁回再議處分書
    、送達證書各1份及刑事交付審判聲請狀上本院收文章所示
    日期、刑事委任狀等在卷可憑，是本件聲請人在法定期間提
    出本件交付審判之聲請，程序上自屬合法，合先敘明。
二、聲請人原告訴意旨略以：被告明知排水腳踏墊之商品照片共
    10張（下稱本案照片10張），係聲請人享有著作財產權之攝
    影著作，竟未得著作財產權人即聲請人之同意，於不詳時間
    ，利用設備連線上網重製本案照片10張，加以編輯及加入不
    同背景後，使用蝦皮帳號「chun_0430」（賣場名稱：Gogor
    oPink專屬周邊配件銷售），將該重製之照片檔案上傳至其
    所經營之蝦皮拍賣網站，張貼於相關商品網頁作為說明圖片
    ，使不特定多數人瀏覽該網頁時，得自行點選觀看，以此重
    製及公開傳輸之方式，侵害聲請人之著作財產權。因認被告
    涉犯著作權法第91條第1項擅自以重製之方式侵害他人著作
    財產權罪及第92條擅自以公開傳輸之方法侵害他人著作財產
    權罪嫌。
三、聲請交付審判意旨略以：
　㈠聲請人於原偵查時已稱「照片係於109年11月10日至110年2月
    17日利用手機拍攝完成，這些圖片我有後製美化，有選擇角
    度、背景及底板拍攝」等語，再細觀聲請人拍攝之排水腳踏
    墊照片與被告蝦皮網站上之照片，聲請人為呈現排水腳踏墊
    排水孔洞之特徵、排水腳踏墊裁切邊緣細節等產品特徵，使
    消費者藉由拍攝之照片可了解實物全貌之目的，利用拍攝時
    之各種角度、光影之安排、產品照片之大小，及拍攝照片時
    需選擇適當之背板，以搭配照片去背後欲編輯或後製圖片時
    之便利性，顯然已運用攝影技巧，擇取角度、取景大小以展
    現、凸顯所攝影圖片各面向特點，並利用數位手機之自動軟
    體加強照片呈現之效果，足見本案照片10張並非單純實體人
    、物之機械式再現，而已投注拍攝者個人精神思想在內，其
    所為之表達方式更非有限、唯一或極少數，自屬著作權法所
    保障之圖片攝影著作。
　㈡被告於偵查中已坦承其蝦皮網站賣場使用之排水腳踏墊照片
    ，是其110年2月14日在現住處使用手機上網重製照片，編輯
    後，用手機上傳到蝦皮網頁內刊登，作為販售商品用等語，
    足證被告蝦皮網站上之排水腳踏墊照片，係重製他人之照片
    無疑，而被告雖否認曾至聲請人之蝦皮帳號重製本案照片10
    張，惟被告於107年至108年5月均在聲請人處工作，且離職
    後亦向聲請人批發排水腳踏墊，能輕易接觸或取得聲請人所
    拍攝之照片，若要重製聲請人拍攝之照片亦非難事，故被告
    既已坦承其蝦皮網頁內排水腳踏墊圖片均係重製他人照片，
    卻又避重就輕稱在哪一個網頁重製照片已無印象，顯然係臨
    訟置辯之詞。再者，原檢察官於比對照片時卻忽略被告重製
    照片後若經過多次編輯，依現今智慧型手機及軟體之進步，
    侵權圖片之光影已遭到大幅編輯修改，當然無法比對出完全
    相同之光影，故臺灣高等檢察署（按：應為智財高分檢）檢
    察官以比對原始品與所稱侵權圖之光影方式判斷被告是否重
    製聲請人之照片，於調查證據之方法，亦顯有未恰。
　㈢本件告訴意旨自始即以「比對粘貼於腳踏墊背面車型標籤遮
    孔位置」之方法，作為判斷被告重製本案照片10張之依據，
    蓋因排水腳踏墊產品大量製作後，均需以人工在其排水腳踏
    墊背後黏貼車型標籤，若從正面以觀，排水腳踏墊之孔洞即
    會因黏貼車型標籤而密封住孔洞，形成不規則的排列，且因
    為是人工隨意黏貼，絕不可能出現不同排水腳踏墊卻黏貼相
    同位置之車型標籤，換言之，自排水腳踏墊正面以觀，若能
    先從排水腳踏墊裁切邊緣、形狀與造型確定係同一種車型之
    排水腳踏墊，再由正面細察其因為背後黏貼車型標籤而遮處
    孔洞之位置、數量、排列方式與形狀均相同的話，必為同一
    排水腳踏墊所拍攝之照片。聲請人於提供予原檢察官之比對
    圖證據中，比對原始圖與侵權照片中相同車型之排水腳踏墊
　  ，其上因車型標籤密封之孔洞位置、密封之孔洞數量及形狀
    均相同，已足證明聲請人之原始圖與被告網站之侵權圖係相
    同之照片，詎原檢察官均未就此不利於被告之事證進行調查
    。
　㈣綜上所述，本案聲請人指摘不利被告之事證，除未經檢察官
    詳為調查或斟酌，且原不起訴處分所載理由亦違背經驗法則
    、論理法則。為此，聲請交付審判等語。
四、法院認為交付審判之聲請不合法或無理由者，應駁回之，刑
    事訴訟法第258條之3第2項前段定有明文。而：
  ㈠犯罪事實應依證據認定之，無證據不得認定犯罪事實，刑事
    訴訟法第154條第2項定有明文。又刑事訴訟法第258條之1規
    定告訴人得向法院聲請交付審判，其立法精神係對於「檢察
    官不起訴或緩起訴裁量權」制衡之一種外部監督機制，法院
    僅就檢察官所為不起訴或緩起訴之處分是否正確加以審查，
    以防止檢察機關濫權。依此立法精神，同法第258條之3第3
    項規定法院審查聲請交付審判案件時「得為必要之調查」，
    其調查證據之範圍，自應以偵查中曾顯現之證據為限；而同
    法第260條對於不起訴處分已確定或緩起訴處分期滿未經撤
    銷者得再行起訴之規定，其立法理由說明該條所謂不起訴處
    分已確定者，包括「聲請法院交付審判復經駁回者」之情形
    在內，是前述「得為必要之調查」，其調查證據範圍，更應
    以偵查中曾顯現之證據為限，不得就告訴人新提出之證據再
    為調查，亦不得蒐集偵查卷以外之證據，否則，將與刑事訴
    訟法第260條之再行起訴規定，混淆不清，亦將使法院兼任
    檢察官而有回復「糾問制度」之虞（臺灣高等法院91年4月2
    5日刑庭會議法律問題研討意見參照）。是法院於審核交付
    審判之聲請有無理由時，除認為不起訴處分書所載理由違背
    經驗法則、論理法則或其他證據法則，否則不宜率予裁定交
    付審判（司法院頒法院辦理刑事訴訟案件應行注意事項第13
    4項參照）。
  ㈡法院為交付審判之裁定時，視為案件已提起公訴，案件即進
    入審判程序，是法院裁定交付審判之前提，必須偵查卷內所
    存證據已符合刑事訴訟法第251條第1項規定「足認被告有犯
    罪嫌疑」，檢察官應提起公訴之情形，即該案件已經跨越起
    訴門檻，始應為交付審判之裁定。縱或法院對於檢察官所認
    定之基礎事實有不同判斷，但如該案件須另行蒐證偵查，始
    能判斷應否交付審判者，因交付審判審查制度，並無如同再
    議制度，得為發回原檢察官續行偵查之設計，法院仍應依同
    法第258條之3第2項前段規定，以聲請無理由裁定駁回。
五、本院之判斷：
  ㈠聲請人以被告涉有違反著作權法罪嫌提起告訴，經高雄地檢
    署檢察官偵查結果（110年度偵字第24547號），認被告犯罪
    嫌疑不足，而為不起訴處分，理由略以：
　⒈聲請人雖陳稱原圖及盜用圖共同之處就是產品背面的車型標
    籤貼都相同，及產品裁切邊緣一致相同等語。然就聲請人之
    照片與被告網頁之照片相互比對結果，並無法認係相同之照
    片，況且相關販售排水腳踏墊之賣家所貼之相關產品照片均
    大同小異，相似度極高，故無法認被告係自聲請人處重製排
    水腳踏墊照片。
　⒉又查，觀諸聲請人提出之其拍攝之排水腳踏墊照片，不過是
    單純的排水腳踏墊相片，係以通常簡單性、機械性拍攝手法
    展示欲推銷之商品，自該照片中無從看出拍攝作者對該商品
    有何種主題之構圖，既無描述商品特徵、材質特殊性等內容
    ，亦無特殊之畫面編排涵意可言，不僅攝影角度無特殊之處
    ，更未見有何特別之攝影技巧，進而使商品呈現出特殊意義
    或美感，故聲請人所述之其拍攝之照片既缺乏「最低程度之
    創意」，而不具有著作原創性，即非著作權法所保護之對象
    。退萬步言之，縱然被告有重製其照片並上傳至其所經營之
    蝦皮拍賣網站，張貼於相關商品網頁作為說明圖片等情，仍
    難遽以違反著作權法罪責相繩。
　⒊綜上所述，聲請人雖付出勞力、時間製作其所指訴之照片，
    但著作權法保護之對象為具有思想與情感之創作，而非保護
    著作人付出之勞力，其拍攝之照片並非受著作權法保護之攝
    影著作，則被告無論有無重製之行為，皆不能以著作權法之
    刑責相繩。此外，復查無其他積極證據足認被告有何犯行，
    應認為其犯罪嫌疑不足。
  ㈡聲請人不服，聲請再議，經智財高分檢檢察長審核結果（11
    0年度上聲議字第495號），駁回再議之理由為：原檢察官比
    對後，認為就聲請人所提出遭被告非法重製之照片，與被告
    網頁之照片相互比對結果，並無法認係相同之照片，又經檢
    察官比對之結果如下附表所示，亦認為不能憑之認定被告所
    重製者係聲請人之照片，原檢察官之認定依法有據，並無不
    當。本件聲請人聲請再議為無理由，爰依刑事訴訟法第258
    條前段為駁回之處分。
  ㈢上開不起訴處分及駁回再議理由暨事證，業經本院調閱高雄
    地檢署110年度偵字第24547號及智財高分檢110年度上聲議
    字第495號全案卷宗核閱屬實，該等處分所持理由，並無何
    違背經驗法則、論理法則或其他證據法則之情事。茲就聲請
    人向本院聲請交付審判之事由，補充說明如下：
  ⒈按攝影著作之完成需以機器協力為之，而隨著機器本身功能
    日漸強大，攝影者不須逐一設定各個拍攝模式即可完成創作
    ，在此科技進步之時空背景下，於探討攝影著作是否具「創
    作性」要素時，不應將攝影者是否有進行「光圈、景深、光
    量、快門」等攝影技巧之調整，作為判斷該攝影著作是否有
    「創作性」之依據，只要攝影者於攝影時將心中所浮現之原
    創性想法，於攝影過程中，對拍攝主題、拍攝對象、拍攝角
    度、構圖等有所選擇及調整，客觀上可展現攝影者與他人可
    資區別之個性，足以呈現創作者之思想、感情，而非單純僅
    為實體人、物機械之再現，即應賦予著作權之保護（智慧財
    產法院106年度刑智上訴字第38號刑事判決意旨參見）。又
    於判斷攝影著作有無原創性時，應綜觀各項證據判斷照片是
    否為拍攝者獨立創作以表現其內心創意之表達作品，而具有
    創作性。
　⒉聲請交付審判意旨雖主張：聲請人為呈現排水腳踏墊排水孔
    洞之特徵、排水腳踏墊裁切邊緣細節等產品特徵，利用拍攝
    時之各種角度、光影之安排、產品照片之大小，及拍攝照片
    時需選擇適當之背板，以搭配照片去背後欲編輯或後製圖片
    時之便利性，顯然已運用攝影技巧，擇取角度、取景大小以
    展現、凸顯所攝影圖片各面向特點，並利用數位手機之自動
    軟體加強照片呈現之效果，足見該等圖片並非單純實體人、
    物之機械式再現，而已投注拍攝者個人精神思想在內云云，
　　惟觀之本案照片10張，僅係對腳踏墊商品之外觀、形狀如實
    拍攝，使消費者一望即知該商品之外觀、形狀，予人之視覺
    上之印象仍不脫單純拍攝實物之照片，並未呈現拍攝者個人
    之個性、獨特性，或與他人之作品間具有可資區別之變化，
    即未表現出作者個人獨立思想或感情或精神上作用，僅係單
    純呈現實物之照片，不符合著作權法所須具備最低創作性之
    要求，自不具有原創性，非屬著作權法所保護之攝影著作。
  ⒊因此，縱使被告以手機上網重製、編輯後上傳至其經營之蝦
    皮賣場之照片，係聲請人所拍攝之本案照片10張，然因本案
    照片非屬著作權法保護之攝影著作，則被告之行為，難認成
    立著作權法第91條第1 項擅自以重製之方法侵害他人之著作
    財產權罪及同法第92條擅自以公開傳輸之方法侵害他人之著
    作財產權罪。
六、綜上所述，本院調取上開偵查卷宗核閱結果，自現有卷內證
    據以觀，並未發現有何其他積極之證據足以證明被告確有聲
    請人所指訴之著作權法第91條第1 項擅自以重製之方法侵害
    他人之著作財產權罪及同法第92條擅自以公開傳輸之方法侵
    害他人之著作財產權犯行。原不起訴處分就聲請人於偵查中
    所提出之告訴理由及卷內證據予以斟酌後，以被告犯罪嫌疑
    不足為不起訴處分，聲請人提起再議，經智財高分檢敘明理
    由予以指駁，而駁回再議之聲請，並無不合，其所載證據取
    捨及事實認定之理由，並無違背經驗法則、論理法則與證據
    法則之情事，本件交付審判之聲請為無理由，應予駁回。
七、依刑事訴訟法第258條之3第2項前段裁定如主文。
中　　華　　民　　國　　111 　年　　6 　　月　　23　　日
                  刑事第十庭    審判長法  官  曾鈴媖

                                      法  官  蔣文萱

                                      法  官  吳俞玲
以上正本證明與原本無異。
不得抗告。
中　　華　　民　　國　　111 　年　　6 　　月　　23　　日
                                      書記官  陳芳蘭
附表：
比照圖 比    對    結    果 卷內頁數    1   原始圖5個大反光點、2個小反光點 所稱侵權圖5個反光點，且亮度不同 依原產品拍照，產品裁切邊緣當然相同 警卷第33頁、第35頁    2  原始圖全部都有反光點 所稱侵權圖第39頁無反光點、第41頁有5個反光點，但是原始圖全部都有反光點 警卷第39頁、第41頁    3  原始圖6個大反光點、1個小反光點 所稱侵權圖只有6個反光點，且亮度不同 依原產品拍照，產品裁切邊緣當然相同 警卷第45頁、第47頁    4  原始圖7個大反光點、1個小反光點 所稱侵權圖反光點亮度不同 依原產品拍照，產品裁切邊緣當然相同 警卷第51頁、第53頁    5  原始圖6個大反光點、1個小反光點 所稱侵權圖反光點亮度不同 依原產品拍照，產品裁切邊緣當然相同 警卷第57頁、第59頁    6 原始圖除左下角之外全部都有反光點 所稱侵權圖只有7個反光點 依原產品拍照，產品裁切邊緣當然相同 警卷第63頁、第65頁    7  原始圖第69頁有6個反光點、第71頁產品正中央亮度雖有不同，但全為反光點 所稱侵權圖第69頁反光點亮度不同、第71頁圖只有6個反光點，非中央全為反光點 依原產品拍照，產品裁切邊緣當然相同 警卷第69頁、第71頁    8 原始圖第75頁及第77頁產品除左下角外全為反光點 所稱侵權圖第75頁及第77頁均無反光點 依原產品拍照，產品裁切邊緣當然相同 警卷第75頁、第77頁    9  原始圖第81頁及第83頁產品除左下角外全為反光點，其中有6個光度較亮 所稱侵權圖第81頁無反光點、第63頁只有6個反光點 依原產品拍照，產品裁切邊緣當然相同 警卷第81頁、第83頁   10  原始圖第91頁及第93頁產品中段以後全為反光點（光度各有不同） 所稱侵權圖第91頁及第93頁各只有7個反光點 依原產品拍照，產品裁切邊緣當然相同 警卷第91頁、第93頁